臺灣高雄地方法院民事判決　九十三年度訴字第八○九號
　　原　　　告　台灣土地銀行股份有限公司
　　法定代理人　甲○○
　　訴訟代理人　乙○○
　　被　　　告　己○○○
　　被　　　告　戊○○
　　被　　　告　丁○○
　　被　　　告　丙○○
　　訴訟代理人　庚○○
當事人間請求清償債務事件，經本院於民國九十三年五月二十六日言詞辯論終結，判
決如下：
    主    文
被告應連帶給付原告新台幣佰萬元，及自民國八十七年六月十八日起至清償日止，
按年息百分之十計算之利息，並自民國八十七年七月十九日起至清償日止，逾期在六
個月以內者，按上開利率百分之十，逾期超過六個月以上者，按上開利率百分之二十
計算違約金。
訴訟費用由被告連帶負擔。
    事    實
甲、原告方面：
  一、聲明：求為判決如主文所示。
  二、陳述：緣訴外人潘龍吉於民國八十五年十月十八日向原告借款新台幣（下同）
      三百萬元，約定依原告基本放款利率加百分之二．一五計算利息，並採機動利
      率即原告基本放款利率調整時即比照調整，借款期限自八十五年十月十八日起
      至一百零五年十月十八日止，分期按月繳交本息，如未按期給付或屆期未履行
      債務，除利息仍依上開利率計算外，逾期清償，在六個月以內者，按上開利率
      百分之十，超過六個月以上者，按上開利率百分之二十計付違約金。嗣訴外人
      潘龍吉於八十六年八月三日死亡，而被告己○○○、戊○○、丁○○、丙○○
      為其法定繼承人，且均未為拋棄繼承或限定繼承，故應就訴外人潘龍吉之債務
      負連帶清償責任，詎本件借款自八十七年六月十八日起即未再清償，依約已喪
      失期限利益，是全部債務已視為到期，尚欠三百萬元之本金及如主文所示之利
      息及違約金迄未清償，為此爰依消費借貸及繼承之法律關係提起本件訴訟。
  三、證據：提出借據、放款帳卡、利率表、台灣屏東地方法院函、繼承系統表、放
      款支付計算書、轉帳收入傳票、取款憑條為證。
乙、被告方面：
  一、聲明：請求駁回原告之訴，訴訟費用由原告負擔。
  二、陳述：
    (1)系爭債務係聯泰安開發股份有限公司董事長王子楊以其房地以假買賣方式登記
      於訴外人潘龍吉名下，而向原告借款，訴外人潘龍吉並未取得借款金額。
    (2)訴外人潘龍吉於八十五年一月間因罹患口腔癌，住進高醫，同年二月十七日出
      院，病痛期間苦不堪言，為何還能承買房地及至原告銀行辦理抵押貸款，況訴
      外人潘龍吉於八十六年八月三日死亡，惟為何還有向原告還本繳息至八十七年
      六月十八日。
    (3)又上開房地於訴外人潘龍吉過世後，隨即由訴外人王子楊要求被告辦理繼承登
      記後，由代書黃秋娣以買賣為原因辦理所有權移轉登記予其子王星文，而訴外
      人潘龍吉之權利書狀及銀行存簿自始至終均由王子楊保管使用。故訴外人潘龍
      吉與原告間並無債權債務關係存在。
  三、證據：聲請訊問證人王子楊、王星文、黃秋娣。
    理    由
一、本件原告主張訴外人潘龍吉於八十五年十月十八日向原告借款三百萬元，嗣訴外
    人潘龍吉於八十六年八月三日死亡，而被告己○○○、戊○○、丁○○、丙○○
    為其法定繼承人，且均未為拋棄繼承或限定繼承，故應就訴外人潘龍吉之債務負
    連帶清償責任，詎本件借款自八十七年六月十八日起即未再清償，尚欠三百萬元
    之本金及如主文所示之利息及違約金迄未清償任，為此爰依消費借貸及繼承之法
    律關係提起本件訴訟等語。被告則以：系爭債務係訴外人王子楊以其房地以假買
    賣方式登記於訴外人潘龍吉名下，以便向原告借款，訴外人潘龍吉並未取得借款
    金額。且訴外人潘龍吉於八十五年一月間因罹患口腔癌，住進高醫，同年二月十
    七日出院，病痛期間苦不堪言，為何能承買房地及至原告銀行辦理抵押貸款，況
    訴外人潘龍吉於八十六年八月三日死亡，為何還能繳息至八十七年六月十八日。
    另上開房地於訴外人潘龍吉過世後，隨即由訴外人王子楊要求被告辦理繼承登記
    後，由代書黃秋娣以買賣為原因辦理所有權移轉登記予其子王星文，而訴外人潘
    龍吉之權利書狀及銀行存簿自始至終均由王子楊保管使用，故訴外人潘龍吉與原
    告間並無債權債務關係存在等語資為抗辯。
二、原告主張訴外人潘龍吉於八十五年十月十八日以其名義向原告借款三百萬元，嗣
    訴外人潘龍吉於八十六年八月三日死亡，而被告己○○○、戊○○、丁○○、丙○○為其法定繼承人，且均未為拋棄繼承或限定繼承之事實，為被告所不否認，
    並據原告提出借據、放款帳卡、台灣屏東地方法院函、繼承系統表為證，是原告
    此部分之事實堪信為真，此外則為被告以前揭情詞置辯，是本件首應審究者為：
    向原告借款之人為何人？查：原告主張系爭借款係訴外人潘龍吉所借，雖為被告
    所否認，並辯稱係訴外人王子楊以假買賣方式過戶房地予訴外人潘龍吉，以便向
    原告借款云云，惟就此一借款及辦理所有權移轉登記情形，依證人王子楊到庭證
    稱：「因為潘龍吉當時承包我的水電工程，並買我的房子，所以才去借款，買房
    子是在六龜鄉○○路二一之三號三層樓房連同土地，期間，因為潘龍吉先預支工
    程款，無法支付房屋款項，又生病無法貸款，潘龍吉去世後，我才找潘龍吉的兒
    女要求辦理移轉登記，三百萬元的貸款利息，在潘龍吉去世後，我從未替潘龍吉
    支付過。」而證人王星文亦到庭證稱：「目前系爭房屋是登記在我的名下，當時
    再當兵並不知情，目前有貸款，但未曾繳過利息。」另證人黃秋娣證稱：「房子
    是我辦理的沒錯，當時王子楊及潘龍吉也有在場，我不知道三百萬元是何人要借
    的，辦理完後，我聽王子楊說潘龍吉已經去世，要辦理繼承登記及移轉登記，不
    知道為何要辦理給王星文。」（見本院九十三年五月二十六日言詞辯論筆錄），
    是依上述三位證人所證，並無可證明被告所述之情，且縱系爭借款實係證人王子
    楊所借，之前亦係他人所償還本息，惟訴外人潘龍吉既自願擔任借款名義人，並
    且已受領該筆款項，有放款支付計算書、轉帳收入傳票、取款憑條為證，則訴外
    人潘龍吉自應依契約之法律關係負借款人之責任可明，故被告上開所辯，尚無足
    採。
三、按借用人應於約定期限內，返還與借用物種類、品質、數量相同之物，而遲延之
    債務，以支付金錢為標的者，債權人得請求依法定利率計算之遲延利息，但約定
    利率較高，仍從其約定利率，另當事人得約定債務人不履行債務時，應支付違約
    金，又繼承人對於被繼承人之債務，負連帶責任，民法第四百七十八條前段、第
    二百三十三條第一項、第二百五十條第一項、第一千一百五十三條第一項分別定
    有明文。
四、綜上所述，訴外人潘龍吉就上開借款既應負清償之責，而訴外人潘龍吉已於八十
    六年八月三日死亡，被告己○○○、戊○○、丁○○、丙○○為其法定繼承人，
    且均未為拋棄繼承或限定繼承，而應負連帶清償之責，亦如前述，則原告依消費
    借貸及繼承之法律關係請求被告連帶清償借款三百萬元，並自八十七年六月十八
    日起至清償日止，按年息百分之十計算之利息，及自八十七年七月十九日起至清
    償日止，逾期在六個月以內者，按上開利率百分之十，超過六個月以上者，按上
    開利率百分之二十計付違約金，即屬正當，應予准許。
五、據上論結，本件原告之訴為有理由，依民事訴訟法第第八十五條第二項，判決如
    主文。
中　　　華　　　民　　　國　　九十三　　年　　　六　　　月　　　九　　　日
                                臺灣高雄地方法院民事第二庭
~B法　　　官　楊國祥
正本係照原本作成。
如對本判決上訴，須於判決送達後廿日內向本院提出上訴狀。
中　　　華　　　民　　　國　　九十三　　年　　　六　　　月　　　九　　　日
~B法院書記官　光聰
